【裁判字號】    92,上訴,2225
【裁判日期】    921001
【裁判案由】    偽造有價證券
【裁判全文】
臺灣高等法院刑事判決                          九十二年度上訴字第二二二五號
    上  訴  人
    即  被  告  丙○○原名林.
    選任辯護人  姜宜君律師
                賴玉山律師
右上訴人，因偽造有價證券案件，不服臺灣桃園地方法院，九十一年度訴字第一二九
號，中華民國九十二年五月一日第一審判決（起訴案號：臺灣桃園地方法院檢察署九
十一年偵字第二六０號）提起上訴，本院判決如左：
    主  文
原判決撤銷。
丙○○無罪。
    理  由
一、公訴意旨略以：被告丙○○於民國（下同）八十五年間，至乙○○經營之髮廊，
    以其係嬌妻牌瓦斯爐之經銷商，邀乙○○夫婦投資，乙○○遂於八十五年七月間
    ，陸續交付新台幣（下同）二百七十萬元作為投資款，至同年八月間，因丙○○
    所開票據未獲兌現，乙○○即要求丙○○另開立票據，以供擔保，丙○○竟意圖
    供行使之用，並基於偽造有價證券之犯意，於八十五年九月一日，在桃園縣蘆竹
    鄉○○路三四八巷三之四號，未經其弟甲○○之同意，冒用其弟「甲○○」之署
    名，偽簽面額為二百七十萬元，票號為ＴＨ０三六三七六號之本票一紙後，再持
    以行使交付予乙○○收執，作為其積欠乙○○借款之擔保，足生損害於甲○○其
    人。嗣經乙○○多次催討均未獲兌付，於八十六年十二月底後丙○○亦避不見面
    ，經乙○○多方查訪後才發覺上情。因認被告有犯刑法第二百零一條第二項（應
    為第一項之誤）之偽造有價證券罪嫌等語。
二、按被告未經審判證明有罪確定前，推定其為無罪。犯罪事實應依證據認定之，無
    證據不得推定其犯罪事實；又不能證明被告犯罪者，應諭知無罪之判決，刑事訴
    訟法第一百五十四條及第三百零一條第一項分別定有明文。又刑事訴訟法上所謂
    認定事實之證據，係指足以認定被告確有犯罪行為之積極證據而言，該項證據自
    須適合於被告犯罪事實之認定，始得採為斷罪資料；事實之認定應憑證據，如未
    發現相當證據，或證據不足以證明，自不能以推測或擬制之方法，以為裁判之基
    礎，最高法院二十九年上字第三一０五號、四十年台字第八六號分別著有判例可
    資參照。再認定犯罪事實所憑之證據，雖不以直接證據為限，間接證據亦包括在
    內，然而無論直接或間接證據，其為訴訟上之證明須於通常一般人均不致有所懷
    疑，而得確信其為真實之程度，始得據為有罪之認定，倘其證明尚未達此一程度
    ，而有合理之懷疑存在時，事實審法院復已就其心證上理由予以闡述，敘明其如
    何無從為有罪之確信，因而為無罪之判決，尚不得任意指為違法，最高法院七十
    六年度台上字第四九八號亦著有判例。
三、訊據上訴人即被告丙○○坦承有於如附表所示之本票上發票人欄處簽署其弟「甲○○」之署名，並持以向告訴人作為清償借款之用，目前經與告訴人達成和解等
    情，惟否認有何偽造有價證券之犯行，辯稱：伊簽發本票時，有經其弟甲○○之
    同意云云。本件公訴人起訴被告有偽造有價證券之犯行，無非以告訴人之指訴及
    本票一紙可資佐證為論據。然查：
  (一)被告以附表所示支票交付告訴人收執固為事實，惟首應審究者在於究竟被告有無
    得其弟甲○○之授權而簽發，苟得其同意而簽發即無偽造之可言。經訊之證人甲○○供陳兄弟共同合夥經營事業，有關財務方面均由被告負責。簽發本票當時，
    被告有電話徵得其同意始行簽發等情屬實（本院九十二年八月二十九日訊問筆錄
    ），被告所辯有經其弟甲○○同意簽發本件支票並無偽造犯行，應有可採。況告
    訴人於偵審歷次訊問均表明不知被告有無得甲○○同意，從而公訴人以告訴人片
    面指訴，遽指被告有偽造有價證券之犯行，顯流於臆測。
  (二)被告雖於九十一年十月二十八日、同年十二月十六日原審訊問時自承未經其弟同
    意云云，惟既經證人甲○○證述被告確有經伊同意始行簽發，核與被告於本院所
    陳相符，足見上開原審中此部分之自白與事實不符，無證據能力。
四、此外復無其他積極證據足以證明被告有任何偽造有價證券之犯行，原審失察，僅
    憑告訴人之指訴為論罪科刑，尚欠允洽，被告上訴意旨否認犯罪，為有理由，應
    由本院將原判決撤銷，為被告無罪之諭知。
據上論結，應依刑事訴訟法第三百六十九條第一項前段、第三百六十四條、第三百零
一條第一項，判決如主文。
本案經檢察官吳慎志到庭執行職務。
中      華      民      國    九十二    年      十      月      一      日
                              臺灣高等法院刑事第十九庭
                                  審判長法  官  許  國  宏
                                        法  官  林  勤  純
                                        法  官  洪  光  燦
右正本證明與原本無異。
檢察官如不服本判決，應於收受送達後十日內向本院提出上訴書狀，其未敘述上訴之
理由者並得於提起上訴後十日內向本院補提理由書（均須按他造當事人之人數附繕本
）。
                                        書記官  陳  玉  嬋
中      華      民      國    九十二    年      十      月      三      日
附表：
┌──┬─────┬────┬───────┬────────┬──┐
│編號│ 發 票 日 │發 票 人│ 票 據 號 碼  │ 票  面  金  額 │到期│
│    │          │        │              │  （新  臺 幣） │日  │
├──┼─────┼────┼───────┼────────┼──┤
│一  │八十五年九│甲○○  │ＴＨ○三六三七│二百七十萬元    │未記│
│    │月一日    │        │六號          │                │載  │
└──┴─────┴────┴───────┴────────┴──┘


司法院資訊處製作；財團法人民間司法改革基金會備份。
